臺灣臺中地方法院刑事判決　　　　　　　　　　　　九十四年度易字第一八九號
　　公　訴　人　臺灣臺中地方法院檢察署檢察官
　　被　　　告　甲○○
右列被告因詐欺案件，經檢察官聲請以簡易判決處刑（九十四年度偵字第四一四七號
），嗣經本院簡易庭認不宜簡易判決處刑，簽請移由刑事普通庭依通常程序審理，經
本院合議庭裁定，由受命法官依法獨任進行簡式審判程序判決如左：
    主  文
甲○○幫助意圖為自己不法之所有，以詐術使人將本人之物交付，累犯，處有期徒刑
伍月，如易科罰金，以參佰元折算壹日。
    事  實
一、甲○○素行不佳，前曾犯竊盜、詐欺、偽造文書等罪，其中於民國（下同）九十
    年間所觸犯竊盜、詐欺、偽造文書等罪，經本院分別判處有期徒刑八月、四月及
    四月，經定應執行為有期徒刑一年二月確定，並於九十二年十月二十六日因縮短
    刑期執行完畢，詎仍不知悔改。甲○○雖可預見犯罪集團蒐集他人金融帳戶之目
    的係供遂行財產犯罪之用，竟仍基於幫助該犯罪集團進行財產犯罪之不法意圖，
    於九十三年十二月底某日十八時許見報紙所刊登之購買帳戶之廣告後，即在臺中
    市○○路與文心路口，將其於九十二年十月二十九日在臺中縣豐原市○○路三四
    一號之中國信託商業銀行豐原分行所開立之第000000000000帳號之
    存簿帳戶存摺，連同提款卡及提款密碼、印章等，以新台幣（下同）五千元之代
    價出售予真實姓名年籍均不詳自稱「高先生」之成年男子。該犯罪集團成員取得
    上開帳戶後，即意圖為自己不法所有，於九十三年十二月二十六日晚上二十時許
    ，冒稱中國信託商業銀行之名義，發送手機簡訊予乙○○，向其佯稱催繳逾期刷
    卡消費金額，致乙○○不疑有他，陷於錯誤，於當日晚上二十三時五十一分、翌
    日凌晨零時二十分、二十三分、二十六分，在臺北市○○○路○段中國信託商業
    銀行，依該犯罪集團成員所為之指示，以其提款卡操作提款機，竟匯款共二十萬
    元至該犯罪集團成員所指定之甲○○上揭銀行帳戶，嗣乙○○察覺其存簿餘額短
    少始知受騙向警方報案，經警循線查獲上情。
二、案經臺中縣警察局豐原分局報請臺灣臺中地方法院檢察署檢察官偵查後，聲請以
    簡易判決處刑，嗣經本院簡易庭簽請認宜適用通常程序審理。
    理  由
一、按除被告所犯為死刑、無期徒刑、最輕本刑為三年以上有期徒刑之罪或高等法院
    管轄第一審案件者外，於前條第一項程序進行中，被告先就被訴事實為有罪之陳
    述時，審判長得告知被告簡式審判程序之旨，並聽取當事人、代理人、辯護人及
    輔佐人之意見後，裁定進行簡式審判程序，刑事訴訟法第二百七十三條之一第一
    項定有明文。本件被告所犯係死刑、無期徒刑、最輕本刑為三年以上有期徒刑以
    外之罪，其於準備程序中就被訴事實為有罪之陳述，且經審判長告知被告簡式審
    判程序之旨，並聽取公訴人及被告之意見後，本院合議庭認為適宜而裁定由受命
    法官獨任進行簡式審判程序，合先敘明。
二、訊據被告甲○○對於右揭事實坦承不諱，核與被害人乙○○及所指述之情節相符
    ，並有被告甲○○前揭帳戶之九十二年十月二十九日之開戶資料、中國信託商業
    銀行對帳單、被害人乙○○之中國信託自動櫃員機客戶交易明細表等在卷足資佐
    證。且衡諸：（１）、銀行開設帳戶，請領存摺、提款卡之事，係針對個人身分
    之社會信用而予資金流通，具有強烈之屬人性，且今日一般人至金融機關如銀行
    、郵局等開設帳戶並非難事，苟非供洗錢或犯罪等不法目的，依一般社會經驗法
    則判斷，實無必要隱匿自己名義帳戶而以每個帳戶五千元之代價購買他人帳戶使
    用；（２）、被告甲○○係於報紙上得知購買帳戶之訊息，進而與素不相識之人
    聯絡提供帳戶事宜，衡之常情，如此悖離常態之交易行為，被告係成年且智力正
    常之人，當可預見稱租帳戶之人係欲供做非法使用，此當為被告所預見；（３）
    、且近來詐欺集團詐取財物、竊車恐嚇取財及利用「刮刮樂」等名義詐欺取財之
    犯罪類型層出不窮，該等犯罪，多數均係利用他人帳戶作為恐嚇取財或詐欺所得
    財物之出入帳戶，並經媒體廣為披載，被告縱使並不確知所為詐取財物之對象為
    何，亦無法確知如何詐欺取財之具體內容，惟對前開之帳戶，將遭人作為詐欺取
    財犯行所得財物匯入及提領之工具使用，應足以有概括之認識，且可預見其發生
    ；（４）、至報稅、買賣股票等用途者所需要的是人頭，與存摺、提款卡多無直
    接關係，此為眾所周知之事，被告應亦無例外。是本件被告將前揭存摺、提款卡
    、密碼、印章提供予他人使用，既未能供明有何正當之理由，其應可預見前揭存
    摺、提款卡、密碼、印章將遭利用作為財產上犯罪之工具無疑，足認被告甲○○
    自白核與事實相符。至被告出售前揭存摺、提款卡、密碼、印章，既非詐欺取財
    罪構成要件之行為，且查無任何證據足資證明被告與前揭購買之集團男子間有何
    詐欺取財之犯意聯絡，足認被告應僅係幫助行為（參臺灣高等法院臺中分院九十
    一年度上易字第一七一五號刑事判決）。是本件事證至臻明確，被告甲○○犯行
    洵堪認定。
三、查前揭詐騙集團成員，基於為自己不法所有之犯意，以前揭詐欺之方式，使被害
    人乙○○陷於錯誤，而將本人之財物交付，其等所為，係觸犯刑法第三百三十九
    條第一項之詐欺取財罪。按刑法上之幫助犯，係指以幫助之意思，對於正犯資以
    助力，而未參與實施犯罪之行為，且幫助犯之幫助行為，對於正犯之犯罪實施，
    僅須具有助成或促成之作用為已足，不以具體之有效性為要件。本件被告甲○○
    將存摺、提款卡、密碼及印章出售予前揭詐騙集團供詐欺取財使用，其本身並未
    參與詐欺取財之犯罪行為，顯係以幫助之意思，參與詐欺取財構成要件以外之行
    為，為幫助犯，核其所為，係犯刑法第三十條第一項前段、第三百三十九條第一
    項之幫助詐欺取財罪。被告幫助他人犯詐欺取財罪，為從犯，應依刑法第三十條
    第二項之規定減輕其刑。被告甲○○前於九十年間觸犯竊盜、詐欺、偽造文書等
    罪，經本院分別判處有期徒刑八月、四月及四月，經定應執行為有期徒刑一年二
    月確定，並於九十二年十月二十六日因縮短刑期執行完畢，此有台灣台中地方法
    院檢察署刑案資料查註紀錄表一份在卷可按，五年以內再犯本件有期徒刑以上之
    罪，為累犯，應依刑法第四十七條規定加重其刑。另刑有加重及減輕者，依刑法
    第七十一條第一項規定，先加後減。爰審酌被告甲○○犯罪之動機係因貪圖小利
    ，擅自出售帳戶供他人非法使用，助長社會犯罪風氣，且可能導致追緝犯罪之困
    難，讓真正犯罪者逍遙法外，惟念及被告本身並未實際參與本件詐欺取財之犯行
    ，責難性較小，且其犯罪所獲不多、犯罪目的、手段、被告品行不佳，詳如前述
    ，此有台灣台中地方法院檢察署刑案資料查註紀錄表一份在卷可按、所生危害及
    犯罪後坦認罪愆，頗具悔意，然犯罪後迄今仍未與被害人乙○○達成民事和解，
    取得諒解等一切情狀，量處如主文所示之刑，並諭知易科罰金之折算標準，以資
    懲儆。
據上論斷，應依刑事訴訟法第四百五十二條、第二百九十九條第一項前段、第二百七
十三條之一第一項、刑法第三十條第一項前段、第三百三十九條第一項、第三十條第
二項、第四十七條、第四十一條第一項前段、罰金罰鍰提高標準條例第一條前段、第
二條，判決如主文。
中      華      民      國    九十四    年      六      月    二十八    日
                                        臺灣臺中地方法院刑事第八庭
                                                法  官  洪  俊  誠
右正本證明與原本無異。
如不服本判決，應於判決送達後十日內向本院提出上訴狀，上訴於臺灣高等法院臺中
分院(須附繕本)。
                                                書記官  蕭  榮  峰
中      華      民      國    九十四    年      六      月    二十八    日
附錄論罪科刑實體法條文：
刑法第三百三十九條 (普通詐欺罪) ：
意圖為自己或第三人不法之所有，以詐術使人將本人或第三人之物交付者，處五年以
下有期徒刑、拘役或科或併科一千元以下罰金。
(罰金部份業經提高十倍為一萬元)
以前項方法得財產上不法之利益或使第三人得之者，亦同。
前二項之未遂犯罰之。
刑法第三十條：
幫助他人犯罪者，為從犯。雖他人不知幫助知情者，亦同。
從犯之處罰，得按正犯之行減輕之。
